臺灣臺北地方法院民事判決　　　　　　　96年度小上字第42號
上　訴　人　新安東京海上產物保險股份有限公司
法定代理人　戊○○
訴訟代理人　甲○○
被上訴人　　丙○○
訴訟代理人　李漢中律師
複代理人　　丁○○
上列當事人間請求損害賠償事件，上訴人對於民國96年1月29日
本院台北簡易庭95年度北小字第4449號小額民事判決提起上訴，
經本院於民國96年7月11日言詞辯論終結，本院判決如下：
    主      文
原判決廢棄。
被上訴人應給付上訴人新台幣貳萬伍仟貳佰肆拾元，及民國九十
五年九月二十八日起至清償日止，按週年利率百分之五計算之利
息。
第一、二審訴訟費用新台幣貳仟伍佰元由被上訴人負擔。
    事實及理由
一、本件被上訴人經合法通知，未於言詞辯論期日到場，核無民
    事訴訟法第386條所列各款情形，爰依上訴人之聲請，由其
    一造辯論而為判決。
二、按對於小額程序之第一審裁判之上訴或抗告，非以其違背法
    令為理由，不得為之；上訴狀內應記載上訴理由，表明：一
    、原判決所違背之法令及其具體內容。二、依訴訟資料可認
    為原判決有違背法令之具體事實，民事訴訟法第436條之24
    第2項、第436條之25分別定有明文。經查，本件上訴人陳稱
    兩造於原審均未主張訴外人乙○○為格上汽車租賃股份有限
    公司（下稱格上公司）之履行輔助人，且被上訴人亦未主張
    其與乙○○間成立之和解契約之效力及於格上公司，惟原審
    逕於判決理由中指稱，上訴人主張乙○○為格上公司之履行
    輔助人，而其與被上訴人間之和解契約拘束格上公司，則上
    訴人代位求償為無理由，而判決上訴人敗訴，與民事訴訟法
    所採之辯論主義顯有未合，自屬判決違背法令等情。核與前
    揭法條之規定，要無不合，從而，上訴人據此提起上訴，即
    屬合法，合先敘明。
三、上訴人起訴主張：被上訴人於民國（下同）95年4月10日10
    時許，駕駛車牌號碼3B—3919號自用小客車，沿臺北市○○
    區○○街由東往西方向行駛，行經該路段258號前迴轉時，
    本應注意汽車行駛時，駕駛人應注意車前狀況並隨時採取必
    要之安全措施，而依當時情況，亦無不能注意之情事，詎被
    上訴人竟疏未注意及此，左前車頭撞及訴外人格上公司所有
    ，由訴外人乙○○所駕駛之車牌號碼DD—3007號自用小客車
    ，致該車輛因而受有毀損，上訴人因承保被保險人即訴外人
    格上公司所有系爭車輛車體損失保險，依保險契約給付修復
    該車之費用新臺幣（下同）25,240元予格上公司後，依保險
    法第53條之規定取得代位求償權，爰依侵權行為損害賠償及
    保險代位權法律關係起訴本件訴訟，並聲明：被上訴人應給
    付上訴人25,240元及自起訴狀繕本送達翌日起至清償日止，
    按年息5％計算利息。
四、被上訴人則以：其已與訴外人乙○○達成和解，於臺北市政
    府警察局中山分局交通隊交通事故當事人登記聯單中亦記載
    事故類別為「自行息事」，上訴人雖行使代位請求權，然保
    險契約中僅約定被保險人未經保險人同意不得與第三人和解
    ，非拘束契約相對人以外之被上訴人，故上訴人請求非有理
    由等語，資為抗辯，並聲明：上訴人之訴駁回。
五、本件原審對於上訴人之請求，判決上訴人全部敗訴，上訴人
    全部聲明不服，求為(一)廢棄原判決。(二)被上訴人應給付上訴
    人25,240元，及自起訴狀送達翌日即95年9月28日起至清償
    日止，按年息5%計算之利息；被上訴人則求為判決駁回上訴
    。
六、本院得心證之理由：
（一）被上訴人與訴外人乙○○達成之和解內容，效力不及於格
      上公司，不得用以拘束格上公司：
    1.按稱和解者，謂當事人約定，互相讓步，以終止爭執或防
      止爭執發生之契約。民法第736條定有明文。是和解契約
      之成立，必須契約當事人對於和解內容之事項，有權主張
      或拋棄，始有互相讓步之可能，若和解契約之當事人對於
      和解內容之事項，無權主張或拋棄，其所成立之和解，對
      於真正之權利人並不生和解之效力，自不受該和解內容之
      拘束甚明。
    2.經查，本件被上訴人於95年4月10日10時許，駕駛車牌號
      碼3B—3919號自用小客車，沿臺北市○○區○○街由東往
      西方向行駛，行經該路段258號前迴轉時，本應注意汽車
      行駛時，駕駛人應注意車前狀況，並隨時採取必要之安全
      措施，而依當時情況，亦無不能注意之情事，詎被上訴人
      竟疏未注意及此，左前車頭竟撞及訴外人格上公司所有，
      由訴外人乙○○駕駛之車牌號碼DD—3007號自用小客車，
      致該車輛因而受有毀損，惟訴外人乙○○僅是向格上公司
      承租系爭車輛使用之人，並非系爭車輛所有權人，對於該
      車輛受損之損害賠償請求權，並無主張或拋棄之權利，是
      被上訴人於車禍發生後，與訴外人乙○○成立和解，表示
      各自修復所駕駛車輛損壞部份，訴外人乙○○同意對被上
      訴人拋棄系爭車輛損壞賠償請求權之和解內容，並不足以
      拘束真正之權利人即格上公司，是上訴人對於系爭車輛之
      損害事故理賠後，依保險法第53條之規定，自得取得訴外
      人格上公司對被上訴人之損害賠償請求權，並不受被上訴
      人與訴外人乙○○成立之和解所影響。
（二）被上訴人應給付上訴人25,240元：
    1.按汽車、機車或其他非依軌道行駛之動力車輛，在使用中
      加損害於他人者，駕駛人應賠償因此所生之損害。又負損
      害賠償責任者，除法律另有規定或契約另有訂定外，應回
      復他方損害發生前之原狀。因回復原狀而應給付金錢者，
      自損害發生時起，加給利息。第1項情形，債權人得請求
      支付回復原狀所必要之費用，以代回復原狀。民法第191
      條之2、第213條分別定有明文。
    2.經查，本件被上訴人於95年4月10日10時許，駕駛車牌號
      碼3B—3919號自用小客車，沿臺北市○○區○○街由東往
      西方向行駛，行經該路段258號前迴轉時，本應注意汽車
      行駛時，駕駛人應注意車前狀況，並隨時採取必要之安全
      措施，而依當時情況，亦無不能注意之情事，詎被上訴人
      竟疏未注意及此，左前車頭竟撞及訴外人格上公司所有，
      由訴外人乙○○駕駛之車牌號碼DD—3007號自用小客車，
      致該車輛因而受有毀損，經格上公司送至冠城汽車有限公
      司修復，支出修復費用25,240元，並經上訴人據以理賠給
      付，此業據上訴人於原審時提出系爭車輛行車執照、乙○
      ○之駕駛執照、車損照片10張、台北市○○○○○道路交
      通事故當事人登記聯單、理賠計算書、冠城汽車有限公司
      估價單、統一發票2張等件影本為證，且為被上訴人於原
      審時未為爭執，應堪信實，而得採信；並經原審向台北市
      政府警察局交通警察大隊函調道路交通事故調查報告資料
      在卷可稽。是被上訴人對於過失撞毀格上公司所有之系爭
      車輛所生之修復費用，自有給付之義務。從而，上訴人對
      格上公司理賠後，基於保險法第53條之規定，取得格上公
      司對被上訴人之損害賠償請求權，向被上訴人請求給付系
      爭車輛修復費用25,240元，應屬有理。
七、綜上所述，上訴人主張為可採，被上訴人抗辯並無可取。從
    而，上訴人本於民法第191條之2侵權行為損害賠償請求權之
    規定，請求被上訴人給付車輛修復費用25,240元及自起訴狀
    繕本送達之翌日即95年9月28日起至清償日止，按年息5%計
    算之利息，為有理由，應予准許。原審為上訴人敗訴之判決
    ，尚有未洽。上訴意旨指摘原判決不當，求予廢棄改判，為
    有理由。爰由本院予以廢棄改判，如主文第2項所示。
八、至兩造其餘之攻擊或防禦方法，及未經援用之證據，經本院
    斟酌後，認為均不足以影響本判決之結果，自無一一詳予論
    駁之必要，併此敘明。
九、關於本件訴訟費用計算則如附表所示。
十、據上論結，本件上訴為有理由，依民事訴訟法第436條之32
    第2項、第450條、第436條之19第1項、第78條、第463條、
    第385條第1項前段，判決如主文。
中　　華　　民　　國　　96　　年　　7 　　月　　31　　日
                  民事第五庭  審判長法　官　翁昭蓉
                               　　 法　官  林麗真
                                    法  官  陶亞琴
以上正本係照原本作成。
本判決不得上訴。
中　　華　　民　　國　　96　　年　　7 　　月　　31　　日
                     　                    書記官　林詩元
附表
項　　目                   金　額（新臺幣）　　   備　註
第一審裁判費　　        　    1000元      由上訴人繳納
第二審裁判費                  1500元      由上訴人繳納
合　　　　計　　　            2500元
